臺灣屏東地方法院刑事判決
111年度交易字第240號
公  訴  人  臺灣屏東地方檢察署檢察官
被      告  林世鈞



上列被告因公共危險案件，經檢察官提起公訴（111年度偵字第2
669號），本院判決如下：
    主  文
林世鈞無罪。
    理  由
一、公訴意旨略以：被告林世鈞於民國110年12月12日4時30分許
    前某時，在不詳地點飲用酒類後，基於不能安全駕駛動力交
    通工具之犯意，騎乘車牌號碼000-0000號普通重型機車（下
    稱本案機車）上路。嗣於同日4時30分許，行經屏東縣里港
    鄉產業道路時，不慎自摔受傷，然被告為免酒後駕車犯行曝
    光，竟棄車徒步返回其位於屏東縣○○鄉○○村○○00號住處，遠
    離上開機車後，始撥打119搭乘救護車就醫，經警據報到場
    ，並於同日5時26分許，對被告施以吐氣所含酒精濃度測試
    ，測得其吐氣所含酒精濃度值達每公升0.38毫克，始查悉上
    情。因認被告涉犯修正前刑法第185條之3第1項第1款之不能
    安全駕駛動力交通工具罪等語。
二、按犯罪事實應依證據認定之，無證據不得認定犯罪事實；不
    能證明被告犯罪者，應諭知無罪之判決，刑事訴訟法第154
    條第2項、第301條第1項分別定有明文。次按事實之認定，
    應憑證據，如未能發現相當證據，或證據不足以證明，自不
    能以推測或擬制之方法，為裁判基礎；認定犯罪事實所憑之
    證據，雖不以直接證據為限，間接證據亦包括在內，然而無
    論直接或間接證據，其為訴訟上之證明，須於通常一般之人
    均不致有所懷疑，而得確信其為真實之程度者，始得據為有
    罪之認定，倘其證明尚未達到此一程度，而有合理之懷疑存
    在時，事實審法院復已就其心證上理由予以闡述，敘明其如
    何無從為有罪之確信，因而為無罪之判決，尚不得任意指為
    違法；又刑事訴訟法第161條第1項規定，檢察官就被告犯罪
    事實，應負舉證責任，並指出證明之方法，是檢察官對於起
    訴之犯罪事實，應負提出證據及說服之實質舉證責任，倘其
    所提出之證據，不足為被告有罪之積極證明，或其指出證明
    之方法，無從說服法院以形成被告有罪之心證，基於無罪推
    定之原則，自應為被告無罪判決之諭知（最高法院110年度
    台上字第5547號判決意旨參照）。
三、訊據被告固坦承其於110年12月12日5時26分許為警施以酒測
    ，並測得其吐氣所含酒精濃度值達每公升0.38毫克之事實，
    惟堅詞否認有何不能安全駕駛動力交通工具之犯行，辯稱：
    我摔車以後就打電話救護車，我走了10幾分鐘，回到家時後
    才有喝酒等語。
四、經查：
　㈠被告於110年12月12日4時30分許，騎乘本案機車行經屏東縣
    里港鄉產業道路，不慎自摔受傷，並徒步返回上址住處後，
    撥打119搭乘救護車就醫，嗣於同日5時26分許，為警施以酒
    測，測得其吐氣所含酒精濃度值已達每公升0.38毫克等情，
    為被告供承在卷（見警卷第4頁反面至第5頁正面、偵卷第11
    頁、本院卷第80、96頁），並有員警職務報告（見警卷第3
    頁）、道路交通事故現場圖（見警卷第9頁）、道路交通事
    故調查報告表㈠、㈡（見警卷第10、11頁）、道路事故當事人
    登記聯單（見警卷第13頁）、屏東縣政府警察局道路交通事
    故當事人酒精測定紀錄表（見警卷第14頁）、現場刑案照片
    （見警卷第19至23頁反面）、Google街景圖（見警卷第23頁
    反面至24頁正面）、路線圖（見警卷第25頁）等資料在卷可
    稽，是此部分事實，首堪認定。
  ㈡然而，觀之前開員警職務報告及酒精測定紀錄表可知，被告
    係因上開自摔交通事故發生，經送醫至衛生福利部旗山醫院
    （下稱旗山醫院）治療後，始於上開時間為員警測得前揭吐
    氣酒精濃度值，而員警於對被告施以酒精濃度檢測時，距離
    被告上開自摔交通事故發生，已相隔56分鐘之久，究竟被告
    騎乘本案機車上路前，是否即因已因飲用酒類，以致於被告
    於上開施測時，吐氣酒精濃度高於每公升0.25毫克以上，抑
    或是其在發生交通事故後，於員警對其施以酒精濃度檢測前
    之期間，另有飲用酒類之情事，尚非無疑。
　㈢證人葉世傑於本院審理中具結證稱：我之前受雇於被告媽媽
    ，自110年6月做到111年2月，被告於110年12月12日發生車
    禍，因為他家鐵門很大聲，我睡到4點多，被告很大聲推開
    ，被告當天一隻手抓著另外一隻手，抓著自己手腕，戴著黑
    色包包，說他車禍，我問被告有沒有叫救護車，救護車大約
    在被告到家後20分鐘後，當時有里港派出所員警跟著救護車
    一起來，在等救護車時被告跑去喝酒，喝兩杯，我就罵被告
    ，被告就沒有繼續喝，說自己那裡痛，被告就在我房間門口
    ，靠近被告媽媽房間，在我睡覺工寮房間門口，被告有喝保
    力達加金牌啤酒等語（見本院卷第125至126、130至131頁）
    ，佐以前開現場刑案照片，可見被告案發確有攜帶黑色包包
    等情，且被告嗣後確於當日5時許前往旗山醫院就醫，亦經
    認定如前，則上述各該情事，互核均與證人葉世傑所述相符
    ，再衡以證人葉世傑與被告間，並無利害關係或是特別親誼
    ，且不能安全駕駛動力交通工具罪與偽證罪責相較，顯非重
    罪，證人葉世傑當無甘冒偽證風險為不實陳述，並故意偏袒
    被告之理，應認其所為證述，尚無刻意杜撰或虛捏，應足採
    認。又證人葉世傑前揭所證，與被告辯稱其返家後飲用酒類
    等情節，互核既屬相符，則被告是否騎乘本案機車前即公訴
    意旨稱4時30分前某時許即有飲用酒類之情事，即值懷疑。
　㈣公訴意旨雖以屏東縣政府警察局舉發道路交通管理事件通知
    單為據（見警卷第15頁正面）。觀之上開通知單，固有被告
    有酒駕自摔經測得吐氣後酒精濃度值達每公升0.38毫克之記
    載，惟此僅係員警片面舉發製作。再稽之前開道路交通事故
    調查表㈠，足見當時發生交通事故當時之路況，為夜間無照
    明、村里道路、泥濘、視距不良，並有案發現場照片在卷可
    參（見警卷第19頁反面至第22頁正面），是以，案發當時被
    告顯處於容易發生事故之交通客觀情狀，如被告騎乘本案機
    車時若有不慎，非無發生事故之可能性。而交通事故之發生
    ，因駕駛人疏未注意車前狀況導致道路交通事故發生，所在
    多有且原因不一而足，縱於駕駛人未飲用酒類之情形下，亦
    可能因疏未注意車前狀況而發生交通事故，不能僅因上開交
    通事故之發生，而反向推論被告有服用酒類致不能安全駕駛
    之情形。是以，上開舉發道路交通管理事件通知單，尚無從
    推認被告於案發當時，確因服用酒類而導致其自摔之證明。
　㈤公訴意旨固以：被告既因負傷疼痛，理應當即呼叫救護車到
    場，豈有可能步行返家後再行就診，且依被告先前有公共危
    險前案科刑紀錄，理應知道其為本件交通事故當事人將會為
    警施以酒精濃度測試標準流程，豈會事發後飲酒徒增遭誤認
    酒後駕車之風險，且被告在旗山醫院亦有央求員警之情事，
    可見被告自認其犯行已遭發覺等語。惟：
　⒈上開事故地點與被告家中相距1公里又850公尺，有前開路線
    圖可參，兩地距離尚非遠不可及，佐以事故地點當時昏暗，
    並有前揭現場照片可查，輔以上開交通事故時間尚未日出，
    顯無可能有往來人、車經過加以協助被告，是以，被告先行
    返回家中後，再行等待救助而非在場等候就醫，自非不可想
    像，則被告於偵查中陳稱其為何要停留在現場等語（見偵卷
    第36頁反面），顯然並非毫無根據。
　⒉次查，被告既是自摔致傷，究竟要以何種方式、何一時間、
    在何一地點採取醫療救治，均乃其醫療自主決定內容，當不
    能以被告未無當下呼叫救護車，加之道路交通管理處罰條例
    第62條第3項前段所規定「汽車駕駛人駕駛汽車肇事致人受
    傷或死亡者，應即採取救護措施及依規定處置，並通知警察
    機關處理，不得任意移動肇事汽車及現場痕跡證據」，乃係
    指駕駛人以外之人受傷而言，並不包含駕駛人本身受傷之情
    形，被告上開交通事故，既無涉與他人間之交通事故，當無
    課以在場等候他人前來救治之義務，無從認定此一情節有所
    違常，或是率爾認為被告係為避免發現罪行而離去現場。
　⒊又被告雖因公共危險案件，而有涉犯不能安全駕駛動力交通
    工具罪之前案紀錄，前據被告於警詢中供承不諱（見警卷第
    4頁），復核與臺灣高等法院被告前案紀錄表相符（見本院
    卷第19至23頁）。惟此一情節，顯與被告本案因自摔發生交
    通事故相異，被告亦無發生其他交通事故，而有過失傷害之
    前案科刑紀錄，本案事實既與被告前案情節並不相同或具有
    高度相似性，自無從推認被告在案發當時，確係認知員警會
    對前揭自摔事故而施以酒精濃度測試，佐之職務報告所載，
    被告於酒測前稱：「為何要酒測…我是叫救護車…又沒有叫你
    們來…體諒一下啦」等語（見警卷第3頁正面），顯見被告並
    無預見自摔就診後，尚有員警會到場對其施以酒精濃度測試
    ，公訴意旨所陳，自屬無據。
　⒋公訴意旨以被告於酒測前對施測員警為前開言詞之表達，可
    徵其因認已遭警發覺而有央求之情事。然而，被告前開言詞
    ，至多僅足認定被告意識到有遭誤解為不能安全駕駛之風險
    ，亦僅係一間接事實，然即令有此一間接事實，尚無從與其
    他卷存事證相互為用，而證明被告確係於飲用酒類後駕駛動
    力交通工具，再稽之被告於本院陳稱：員警只有問我有沒有
    喝酒，我說我有喝，在家裡喝的，這樣還會酒測嗎，他說要
    ，至於算不算酒駕要看法官，他們照程序做而已，我請警察
    體諒一下等語（見本院卷第94頁），其所述與職務報告所載
    內容，參互以觀，亦僅可知被告係認上開交通事故無涉於酒
    後駕車，始問及為何要施以酒精濃度測試，不能認為被告此
    等反應，即屬畏罪央求之舉。
　⒌公訴意旨固認被告豈有在車禍事故後飲酒而自陷於遭人誤解
    之境地等語。然而，單就自陷於遭人誤解風險之情狀而言，
    本即與犯罪事實之成立甚為薄弱，無從率以此一事實，推論
    被告確有不能安全駕駛動力交通工具之犯行。
　㈥公訴意旨復以：被告查無酒類購買紀錄，對於飲酒後減緩疼
    痛效果甚差，且臺灣醫療場所眾多、費用便宜、親民，所述
    飲用酒類之費用，亦高於就醫之費用，在情理應有所認知，
    衡諸被告為思慮正常之成年人，豈有在車禍發生後，仍選擇
    以飲酒方式減緩疼病之理等語。經查，依卷附全家便利商店
    豪吉店、永樂店之電子發票證明聯，可見案發當日2時至4時
    30分間，固無被告所述飲用酒類品項之銷貨紀錄。然依證人
    葉世傑所證：被告於返回上址住處後，我從工寮出來，當時
    被告手持酒杯，桌上有保力達及啤酒等語（見本院卷第131
    頁），可見被告所述情節並非全然無據，自不能以被告沒有
    依其所述在飲酒前就公訴人提出之商店內購得酒類，即認被
    告係自摔後始飲用酒類之情形，純屬杜撰、編造。再者，被
    告自陳其係在釣蝦場上班（見本院卷第81頁），衡其社會歷
    練，被告顯非具有醫療專業之人，公訴意旨稱被告之知識經
    驗應可知悉飲酒無減緩疼痛之理，不無擅自推斷被告智識程
    度而推論、擬制被告主觀犯意之嫌，亦與卷存事證，不相適
    合。
　㈦公訴意旨再以：被告於案發前後就何時飲酒之說法，前後不
    一，認被告所辯不實，證明力低落，仍應認被告有不能駕駛
    動力交通工具等語。然：
　⒈按被告為虛偽供述之辯解，理由所在多有，並非僅有實際之
    犯罪嫌疑人，始有可能為虛偽供述，迄今為止，尚無任何可
    實證之內容證明，僅有實際之被告或犯罪嫌疑人，始為虛偽
    之供述，被告如接受訊問，可能顧及訊問者之想法，於其供
    述中參雜虛偽之內容。況以，隨距離事件發生之時間經過，
    及於受訊問人在有限時間內受訊問、調查之緊張感，從而，
    被告之供述，容有一定程度之變遷、動搖之可能性。倘被告
    之供述有所不實或有瑕疵，如無其他積極證據，即不能率將
    虛偽、不實之供述作為對被告不利之間接事實，否則，恐將
    以認定事實者之推測或推論，藉以填補既有證據原即不足以
    認定犯罪事實之狹隙，外觀上雖已達到無合理懷疑之門檻，
    實已蘊含高度誤判之可能性。其次，被告前後供述不一，固
    得為作為被告為不實陳述之表面證據，然而，被告不實之供
    述，雖可削弱、彈劾被告答辯內容之合理性及可信性，仍不
    具有推認犯罪事實之證明作用。
　⒉經查，被告於警詢、偵查及本院審理中，始終否認有飲用酒
    類後騎乘本案機車之情形，復無其他目擊證人、上開交通事
    故現場之錄影畫面，或是本案係經員警直接攔查而確認被告
    騎乘本案機車時已有服用酒類之事實，已乏被告確有飲用酒
    類後騎乘本案機車之直接證據。既無直接證據，雖非不得透
    過諸多情況證據所認定之間接事實，綜合評價而認定有無公
    訴意旨主張之犯罪事實，然必也要有若被告不是本案實際犯
    罪行為人，就無法合理說明，或者至少極為困難說明之事實
    關係存在，始能謂公訴人已盡舉證之能事。然而，依目前公
    訴人所提出之情況證據所建構之間接事實，至多僅能說明公
    訴意旨認被告涉有不能安全駕駛動力交通工具犯行，存有此
    一可能性。但尚無法透過其舉證，堆加該等情況證據之證明
    力，進而得出該等間接事實，存有足以排除「被告並未實行
    不能安全駕駛動力交通工具犯行」之合理可能性。
　⒊次查，被告就如何取得酒類之過程，雖分別陳以：當時自摔
    完以後回家才喝，我是因手痛才喝酒等語（見警卷第5頁反
    面至第6頁正面）、我當天是去釣蝦場找友人趙佩倫聊天，
    在釣蝦場我沒有吃喝，快4點多在土庫路全家買保力達跟金
    牌，自摔後在路上飲酒、在家裡喝保力達等語（見偵卷第11
    頁反面）、我是回到家才喝酒，因為我想止痛等語（見本院
    卷第139頁），雖其前後就飲酒經過，其內容有所齟齬，然
    就其係自摔後始服用酒類乙情，所為辯述之主要內容，仍屬
    一致，況依上開說明，縱使被告所述有前後內容不一致之情
    形，非無可能因其受訊問之情境及距離案發時間之記憶佚失
    程度，而有對於原先事實情狀之陳述能力，能否臻於完整、
    詳實之陳述，即會產生影響、限制。從而，本案無法認定被
    告本案前、後供述有前述參差之情形，即屬不實。
　⒋末以，依刑事訴訟法第156條第1項之規定，僅被告就犯罪事
    實內容所為之自白或不利於己之供述，始具推認犯罪事實之
    直接或間接證據適格，俾能服膺於刑事訴訟法第155條之嚴
    格證據法則所為嚴格形式性之拘束。至被告為己有利之答辯
    內容，僅在於削減公訴人所提出之證據方法之證據證明力，
    而被告就其答辯內容，則無自證己無罪之義務，當無所謂被
    告供述不一，即係就其對己有利之答辯內容存否，有所謂證
    明力低下之問題。是依前開事證，既無從認定被告確有為飲
    用酒類而駕駛動力交通工具之具體情節，即使公訴意旨認被
    告所述有所瑕疵，亦非被告涉有公訴意旨所指前開犯行之積
    極證據。以故，公訴意旨所陳，要屬無據。
五、綜上所述，就被告被訴不能安全駕駛動力交通工具犯行，本
    院就公訴人所提出之相關證據方法，及前揭之直接、間接證
    據內容，詳加剖析，認尚未達於通常一般人均不致有所懷疑
    ，而得確信為真實之程度，無法使本院形成被告確有公訴人
    所指犯行之有罪心證，既屬不能證明，依照上開說明，即應
    為被告無罪之諭知，以昭審慎。
據上論斷，應依刑事訴訟法第301條第1項，判決如主文。
本案經檢察官張志杰提起公訴，檢察官王光傑、葉幸眞到庭執行
職務。
中　　華　　民　　國　　111 　年　　10　　月　　26　　日
                  刑事第五庭　法  官  林育賢
以上正本證明與原本無異。
如不服本判決應於收受判決後20日內向本院提出上訴書狀，並應
敘述具體理由；其未敘述上訴理由者，應於上訴期間屆滿後20日
內向本院補提理由書（均須按他造當事人之人數附繕本）「切勿
逕送上級法院」。
因疫情而遲誤不變期間，得向法院聲請回復原狀。
中　　華　　民　　國　　111 　年　　10　　月　　26　　日
                              書記官  林艾彤